最高法院刑事判決　　　　　　一○○年度台上字第六一四五號
上　訴　人　台灣高等法院高雄分院檢察署檢察官
被　　　告　謝文來
上列上訴人因被告違反公職人員選舉罷免法案件，不服台灣高等
法院高雄分院中華民國一００年八月十八日第二審判決（一００
年度選上訴字第三六號，起訴案號：台灣高雄地方法院檢察署九
十九年度選偵字第三八六、三八八號），提起上訴，本院判決如
下：
    主  文
上訴駁回。
    理  由
按刑事訴訟法第三百七十七條規定：上訴於第三審法院，非以判
決違背法令為理由，不得為之；是提起第三審上訴，應以原判決
違背法令為理由，係屬法定要件。如果上訴理由書狀並未依據卷
內訴訟資料，具體指摘原判決不適用何種法則或如何適用不當，
或所指摘原判決違法情事，顯與法律規定得為第三審上訴理由之
違法情形，不相適合時，均應認其上訴為違背法律上之程式，予
以駁回。本件檢察官上訴意旨略稱：原判決諭知被告謝文來無罪
，僅泛言證人鄭安媮舉發動機不單純或其自首時機不對，有違經
驗法則及論理法則等語。
惟查原判決以公訴意旨略稱：被告係同案被告劉貴（所涉行求
賄選罪部分，已經原審維持第一審諭知無罪之判決，駁回檢察官
之上訴而告確定）之支持者，為使劉貴順利當選，於民國九十
九年十一月中旬某日早上七時許，在高雄市三民區○○○路與鼎
貴路口之公園內，先詢問當時在公園散步之鄭安媮：是否住在鼎
強里等語，並請鄭安媮支持里長候選人劉貴，再基於對有投票
權人交付賄賂之犯意，將面額新台幣一千元之紙鈔一張交付鄭安
媮，約鄭安媮投票支持劉貴。以此方式對鄭安媮賄選。嗣經鄭
安媮於犯罪未發覺前，前往調查局自首而接受裁判。因認被告係
犯公職人員選舉罷免法第九十九條第一項交付賄賂賄選罪嫌等情
。然訊據被告堅詞否認上開犯行，且本案並未查扣被告替劉貴
助選之相關證據。又證人劉正樹證稱被告交付賄款時，方圓八到
十公尺內僅有被告、鄭安媮及劉正樹三人。而證人鄭安媮卻證稱
除上開三人外，尚有一群人在下棋，足見鄭安媮與劉正樹證述之
情節不相符合。另參酌鄭安媮自被告處收受賄款，衡諸常理，若
無收賄之意思，即應當場拒絕，如有檢舉行賄者之意念，亦應於
收受賄款後，將賄款保留，並儘速提出檢舉，豈有先將賄款花用
，而在距選舉結果已揭曉十九日（即九十九年十二月十六日）後
，始自行墊款向高雄市調查處自首之理，則鄭安媮前往高雄市調
查處檢舉被告之動機，其背後有無隱藏其他目的，殊非無疑。矧
鄭安媮除單純自首外，尚且擔心其自首不被採信，而自行攜同證
人劉正樹到場，加強檢調對其自首之可信度，亦與一般常情有違
，被告被訴賄選犯行，尚屬不能證明。因而撤銷第一審關於被告
部分之科刑判決，改判諭知其無罪，已綜合全部卷證資料，逐一
斟酌論斷，詳敘其無從形成被告有罪判決之心證理由。所為證據
之取捨及判斷，並無違反經驗法則或論理法則，自不容任意指為
違法。檢察官上訴意旨就原審採證認事職權之合法行使，暨原判
決已詳為論斷及說明之事項，漫加指摘，均與法律規定得為第三
審上訴理由之違法情形不相適合，其上訴違背法律上之程式，應
予駁回。
據上論結，應依刑事訴訟法第三百九十五條前段，判決如主文。
中    華    民    國  一○○  年   十一   月    十    日
                      最高法院刑事第十一庭
                          審判長法官  黃  正  興  
                                法官  許  錦  印  
                                法官  林  瑞  斌  
                                法官  陳  春  秋  
                                法官  謝  靜  恒  
本件正本證明與原本無異
                                      書  記  官  
中    華    民    國  一○○  年   十一   月   十四   日
                                                      Ｅ